臺灣臺南地方法院民事判決　九十年度婚字第四三三號
　　原　　　告　乙○○
　　被　　　告　甲○○
右當事人間請求履行同居事件，本院判決如左：
    主  文
被告應與原告同居。
訴訟費用由被告負擔。
    事  實
甲、原告方面：
  一、聲明：求為判決被告應與原告同居。
  二、陳述：
  （一）兩造於民國八十八年二月二十三日經媒人介紹而結婚，婚後共同生活尚屬愉
        悅，並於八十九年四月二十二日生育一女許庭瑜。詎被告於九十年三月二十
        六日早上出門並藉口回娘家休養，於下午下班後自行騎機車回娘家，竟一去
        不回，原告多次邀同被告返家履行同居義務，但被告均相應不理。
  （二）按「妻以夫之住所為住所」、「夫妻互負同居之義務」，民法第一千零一條
        及第一千零二條分別定有明文。被告為原告之妻，應與原告同居，乃被告無
        故離家，顯已違背夫妻同居義務，應有命其返家團聚之必要，故提起本件訴
        訟。
  （三）對被告抗辯之陳述：
    １、關於九十年三月二十日被告手掌微許受傷，係被告用雙手扭打原告致原告兩
　　　　側前臂瘀青挫傷、左前上臂淤青而成，並非原告對其毆傷，因被告在鈞院九
　　　　十年度易字第一五０八號傷害案之偵訊時先稱原告乘其抱小孩時對其拳打拳
　　　　踢，但法官問為何孩子未受傷？及何以傷會在左手掌而不在其他身體部位，
　　　　被告強辯她沒驗此部分之傷害，其誰能信？且該傷害案審理時卻稱：「我莫
　　　　名其妙被打」，被告僅二十四歲，家教有失致非常重視金錢而淡夫妻情義，
　　　　此有被告分文計較之親筆留言「你的藥我明天寄、掛號費二百元、郵資六十
　　　　五元，共二百六十五元，飲料三十五元、漢堡十五元、口香糖十元，你還要
　　　　給我一０五元」可證，即會讓人真感尚處幼童家家酒時代，另所寫「牙膏、
　　　　尿布、奶嘴三四七元，要還我」句句讓親友搖頭，兩造是普通朋友明算帳還
　　　　是夫妻通財之義？另尚請斟酌只要被告不高興，原告隨時淤青掛彩上班，喪
　　　　盡男人尊嚴，竟串通其父母反咬原告傷害，果如此原告何敢請岳父速來處理
　　　　。
    ２、原告父親已於庭上陳明如將二樓斷水斷電，一樓也會斷水斷電，故不可能斷
        被告水電，況兩造還有孩子，平時總是原告委曲求全而忍耐，娶到所謂父家
        女任性如此，原告拭盡餘淚，仍難訴衷腸，主管要原告忍耐，原告苟且偷生
        。
    ３、本件及傷害案件法官雖均勸和，然被告仍堅持要搬出去住且要購買自宅始願
        和解，如此為難原告，因原告為獨子，自幼受父母栽培，原告怎可放父母獨
        居，再者，原告每月薪資僅三萬餘元，扣除岳母照顧孩子費用一萬元，以及
        原告以被告名義所參加之互助會一萬八千元，所剩根本未能供給父母，僅勉
        強留供零用，以此收入豈可放著父母二層樓房屋不用，再浪費銀行貸款利息
        買新屋。被告之抗辯拒絕履行同居理由或非實或非正當理由，均不得為拒絕
        履行同居，盼被告成熟走出象牙塔，以為人妻通俗觀念衡量他人修正自己，
        以孩子為重。
　三、證據：提出受理查詢人口案件登記表、戶籍謄本、存證信函、台南縣歸仁鄉調
　　　解委員會九十年八月六日調解筆錄各一份為證，並聲請訊問證人許進福。
乙、被告方面：
  一、聲明：請求判決原告之訴駁回。
  二、陳述：
  （一）兩造於八十八年二月二十三日結婚後住入原告家，即一連串遭原告父母之冷
        眼責罵，原告又聽從父母之意思對被告加以虐待毆打，一段期間被告均含淚
        逆來順受，至九十年三月二十日變得很嚴重，原告先行毆打被告，其父母又
        在場叫打，並令打電話通知被告父母前往處理，當晚被告父母前往處理，言
        談不合，原告及其父母又共同將被告父母打傷，被告和父母向警方報案，由
        被告控告原告傷害並由警方代向法院聲請核發保護令，原告傷害被告案件，
        亦經檢察官提起公訴（九十年偵字第四七六五號），並移送鈞院審理中（九
        十年易字第一五０八號）。
  （二）九十年三月二十六日原告將被告載回娘家後向警方謊報被告為失蹤人口，嗣
        又不讓被告回家，並已將門鎖全部更換，就這樣雙方進入訴訟程序，且兩造
        形同陌路，情斷義絕，無法再同居，是被告顯係有不能同居之正當理由。
  （三）原告婚後和其家人經常虐待施暴被告，被告有苦難言，只能忍氣吞聲盡量忍
        耐，終因原告又於九十年三月二十日晚上八時許毆打被告多處受傷，被告才
        會向警方報案，請求法律保護並控告原告傷害罪，案經檢察官起訴後，鈞院
        刑事庭於九十年九月十八日以九十年度易字第一五０八號刑事判決判處拘役
        三十日，如易科罰金以參佰元折算壹日。
  （四）原告施暴迄今近七個月，從無悔意或改變凶惡態度，反而又另案和其父母控
        告被告及被告父母傷害刑案（九十年度發查字第一二九三號），如此互相纏
        訟，兩家已情斷義絕，雙方形同陌路，在客觀上已難再互相同居和平相處。
        雖被告所陳述之事實即相關生活上遭虐待之情事，諸如明知被告係遭毆打後
        返回娘家卻故意向警方謊報失蹤人口，又讓被告回家而更換門鎖，且斷水斷
        電不讓被告使用家電。被告上班工作全部薪水，原告及其父母硬要求一定要
        交給他們。原告曾聲請歸仁鄉調解委員會調解二次，提出被告要進入許家有
        三條件要拿出五十萬元供其還債。如要求搬出外面居住，被告即要與娘
        家斷路。被告所有私房錢存款要全部交出。因被告父母難以接受致調解不
        成立。原告和其家人甚至揚言，他們得不到的東西就是要將之毀滅，如此無
        理做法顯然令人畏懼，故已難再正常和好履行同居。
  （五）原告所陳事項均係原告片面之美言，因與事實不符，被告堅決否認，原告請
        求履行同居只在掩飾其暴虐惡行，並非有何誠意存在，而已發生並存在於兩
        造間之不睦及訴訟紛爭再再顯示被告已有拒絕同居之正當理由存在。
  三、證據：提出台灣台南地方法院九十年偵字第四七六五號起訴書、本院刑事庭傳
      票、受理查詢人口案件登記表、存證信函、本院九十年度易字第一五０八號刑
      事判決、台南縣歸仁鄉調解委員會調解筆錄各一份及九十年度發查字第一二九
      三號傷害案件傳票三張為證，並聲請訊問證人張榮進。
丙、本院依職權調閱本院九十年度家護字第一四八號通常保護令卷、台灣台南地方法
    院檢察署九十年度偵字第一四二八一號卷。
    理    由
一、本件原告主張被告於民國八十八年二月二十三日與原告結婚，為原告之妻，婚後
    並於八十九年四月二十二日生育一女許庭瑜，詎被告竟於九十年三月二十六日返
    回娘家迄今未回，拒返回原告住處與原告同居，經原告多次邀同被告返家履行同
    居義務，均無結果，被告顯未履行夫妻同居之義務之事實，業據其提出戶籍謄本
    一份為證，且被告對自九十年三月二十六日即返回娘家居住未再回原告住處與原
    告同居之事實亦不為爭執，復經證人即與原告同住之原告父親許進福證稱被告自
    九十年三月二十六日早上去上班後就回娘家，現未與原告同居屬實，則原告此部
    分主張之事實，可堪認為真實。
二、按夫妻互負同居之義務，但有不能同居之正當理由者，不在此限；夫妻之住所，
    由雙方共同協議之；未為協議或協議不成時，得聲請法院定之。法院為前項裁定
    前，以夫妻共同戶籍地推定為其住所，民法第一千零一條第一千零二條定有明文
    。本件兩造婚後共同設籍於台南縣歸仁鄉○○村○○○路○段六五一號，迄九十
    年三月二十六日止，兩造亦確實均同住於該址，此為兩造所自承，並有原告提出
    之戶籍謄本一件可稽，兩造既別無其他協議之住所，依前開民法第一千零二條第
    二項之規定，自應推定兩造之夫妻住所地為台南縣歸仁鄉○○村○○○路○段六
    五一號，合先敘明。又兩造婚姻關係既仍持續，除有不能同居之正當理由外，兩
    造應互負同居義務，是以本件被告需否與原告同居，應以被告是否有拒絕與原告
    同居之正當事由為斷。經查：
（一）被告所辯稱其婚後居住原告家中，即常遭原告父母責罵，被原告多次虐待毆打
      等情，為原告所否認，被告就此亦未提出任何證據以為佐證，自難信其所辯為
      真實。
（二）又被告辯稱其於九十年三月二十日與原告家人發生爭吵，遭原告毆打受傷，伊
      才返回娘家居住等情，原告雖否認當天伊有毆打被告，惟查，兩造於當天確有
      發生爭吵，後來原告有打電話給被告父、母，被告父、母到現場後即與原告父
      母發生爭吵，此為原告所不爭，與證人即被告父親張榮進就當天事發經過所證
      ：「當天是我女婿打電話叫我過去，我是晚上十點到他家，看到我女兒抱著小
      孩在哭，我問她，她說是原告打她，我們就開始發生口角....  」等語，亦相
      符合，而以兩造為夫妻關係，若被告未遭原告毆打，被告何須誣陷原告，致其
      父親與原告發生爭執，自遭家庭和諧之破裂，再參諸被告當天受有左前臂後側
      瘀血、右手食指前側、拇指瘀血、右手無名指、左手瘀傷等傷害，亦有其提出
      之行政院衛生署台南醫院驗傷單一份附於九十年度家護字第一四八號通常保護
      令卷可稽，而原告上開傷害犯行，亦經本院九十年度易字第一五０八號刑事判
      決科處拘役參拾日，如易科罰金，以參佰元折算一日，並經台灣高等法院台南
      分院九十年度上易字第一七三二號判決駁回原告之上訴確定在案，亦有本院九
      十年度易字第一五０八號刑事判決各一份在卷可參，足認被告所辯九十年三月
      二十日曾遭原告毆打成傷等情，應堪採信。惟按夫妻互負同居之義務，此乃婚
      姻制度存在最基本之目的，故夫妻之一方如有正當理由，暫時無法履行同居之
      義務，非謂一方有不履行同居之正當理由，即可永久不履行此一義務，本院以
      被毆打為不履行同居之正當理由，仍應斟酌受傷之程度，及不履行同居之時間
      是否相當。查被告因於九十年三月二十日遭被告毆打受傷，而當時因雙方有爭
      執，恐再受傷害而返回娘家居住，依當時情狀、社會通念及人之常情以觀，雖
      可認當時確有不能與原告同居之正當理由，然查被告當日所受之傷害部位僅為
      手指部位有輕微之瘀血及瘀傷，其受傷程度上非嚴重，再衡諸被告自上開事件
      離家迄今已半年餘，被告前受原告所生之恐懼，因兩造分居迄今應已大致回復
      ，是於長達半年餘後之分居期間後，原告並已起訴積極請求被告應返家履行同
      居義務之情形下，被告再執三月間所發生之事由認其有拒絕履行同居之正當事
      由，本院即難為其有利之認定。
（三）至被告另辯稱原告自九十年三月二十日對被告毆打後，從無悔意，又另案和其
      父母控告被告及被告父母傷害刑案（九十年度發查字第一二九三號、九十年度
      偵字第一四二八一號），如此互相纏訟，兩家已情斷義絕，雙方形同陌路，在
      客觀上已難再互相同居和平相處等語，經查原告毆打被告部分，業經判決科處
      徒刑，且以被告所受傷害程度及事件發生後兩造已分居長達半年餘等情，上開
      事件已非被告得執為拒絕履行之理由，已如前述，又原告與其父母因當日所發
      生之爭執亦對被告及被告父母提出告訴部分，亦經雙方和解，撤回告訴，此為
      兩造所不爭，並經本院調閱台灣台南地方法院九十年度偵字第一四二八一號卷
      查閱無誤，縱雙方曾互提告訴對兩造婚姻之和諧確有傷害，然原告及其父母既
      已撤回告訴即已表示對當日爭執不再追究，兩造既仍有婚姻關係，雙方自應摒
      棄前嫌，且婚姻生活之目的，本即在於夫妻共同生活相互扶持，同居義務之履
      行自屬維繫婚姻所必要，是被告上開抗辯，亦難認為符合民法第一千零一條但
      書所稱之正當事由。
（四）另被告所辯原告於被告返回娘家後曾向警方謊報失蹤人口部分，原告雖有不該
      ，惟此與被告有無拒絕履行同居之正當事由，尚屬無涉；又被告所稱原告於其
      離家後即更換門鎖，根本無意讓被告回家云云，已為原告所否認，並稱係被告
      無意返家，而查原告家中更換門鎖，原因甚多，自難以其更換門鎖即認原告拒
      絕被告返家，況原告已起訴請求被告返家履行同居，被告再以係原告不讓其返
      家為拒絕原告請求之理由，實難採信。至被告辯稱原告父母會將所居住之二樓
      住處斷水、斷電等情，亦為原告所否認，被告就此亦未舉證以實其說，自難採
      信。又被告辯稱原告曾聲請調解，並提出須被告拿五十萬元幫忙還債等條件，
      才願讓被告返家云云，亦為原告所否認，被告雖提出台南縣歸仁鄉調解委員會
      九十年三月三十日調解筆錄一份為證，然查該調解筆錄係就原告父母與被告及
      被告父母傷害事件所為之調解，並非原告與被告同居事件之調解，而上開傷害
      事件已經雙方和解，已如前述，自不宜當時雙方仍處緊張關係時所為之陳述，
      遽認原告無請求被告返家之誠意，況原告非但已起訴請求被告返家，且起訴前
      亦曾於九十年八月六日向台南縣歸仁鄉調解委員會聲請調解請求被告返家共同
      生活，惟因被告拒絕並堅持搬遷他處居住，致兩造調解不成立，亦有原告提出
      之台南縣歸仁鄉調解委員會調解筆錄在卷可參，足見係被告拒絕履行同居，被
      告辯稱原告無誠意請其返家，伊即有拒絕履行同居之正當理由云云，自不足採
      。
四、綜上所述，被告既無法證明其有何正當事由可拒絕與原告同居，則原告依據上開
    法條規定並本於兩造之婚姻關係，請求被告履行同居義務，即屬正當，應予准許
    。
六、另夫妻關係之維繫，端在於夫妻雙方有共同維持婚姻之意願，而履行同居之判決
    ，在法律上並無從強制執行，故以履行同居之判決欲維繫夫妻之情誼或達成夫妻
    共同生活之目的，並非適當之方式，本件本院雖准原告之請求而命被告與原告同
    居，惟如前所述，該判決之執行力有限，原告如欲被告返家同居，仍應親自向被
    告為表示並以誠意使被告相信確有繼續維持婚姻之意思，始能真正達到回復夫妻
    情份之目的，併予敘明。
七、結論：原告之訴為有理由，依民事訴訟法第七十八條，判決如主文。
中　　　華　　　民　　　國　　  九十一　　年　　  一　  月　　　十六　　日
                                    臺灣臺南地方法院民事第一庭
~B法　　　官　童來好
右正本證明與原本無異。
如不服本判決，應於判決正本送達後二十日內向本院提出上訴狀（應附繕本）。
中　　　華　　　民　　　國　　  九十一　　年　　  一　  月　　　十八　　日
~B法院書記官　林木村
